【裁判字號】    98,審訴,3101
【裁判日期】    981014
【裁判案由】    毒品危害防制條例
【裁判全文】
臺灣高雄地方法院刑事判決            98年度審訴字第3101號
公  訴  人  臺灣高雄地方法院檢察署檢察官
被      告  甲○○
上列被告因違反毒品危害防制條例案件，經檢察官先後提起公訴
（98年度毒偵字第3682號、第3893號、第3942號），嗣因被告就
被訴事實為有罪陳述，經本院告知簡式審判程序意旨且聽取公訴
人及被告之意見後，本院合議庭裁定由受命法官獨任依簡式審判
程序審理並判決如下：
    主  文
甲○○施用第一級毒品，累犯，處有期徒刑拾壹月，扣案如附表
編號1 所示第一級毒品海洛因壹包沒收銷燬之；又施用第一級毒
品，累犯，處有期徒刑拾壹月；又施用第一級毒品，累犯，處有
期徒刑拾壹月，扣案如附表編號2 所示第一級毒品海洛因壹包沒
收銷燬之。應執行有期徒刑貳年伍月，扣案如附表所示第一級毒
品海洛因貳包均沒收銷燬之。
    事  實
一、甲○○前於民國88年間因施用毒品案件，經本院以裁定送觀
    察、勒戒後，認無繼續施用毒品之傾向，於88年3 月17日執
    行完畢釋放出所；復於上開觀察、勒戒執行完畢釋放後5 年
    內，於92年間因施用第一、二級毒品案件，經本院以92年度
    毒聲字第630 號裁定送觀察、勒戒後，認有繼續施用毒品之
    傾向，分別經本院以92年度毒聲字第2025號裁定強制戒治，
    於92年9 月18日停止戒治併付保護管束，於93年4 月5 日保
    護管束未經撤銷，視為執行完畢，及由臺灣高等法院高雄分
    院以92年度上訴字第1441號判處應執行有期徒刑1 年3 月確
    定，嗣於94年8 月24日執行完畢；另於95、96年間再因施用
    毒品案件，分別經臺灣臺中地方法院以95年度訴字第2917號
    、本院96年度訴字第568 號判處有期徒刑9 月、10月確定，
    嗣經減刑並合併執行，於96年12月29日徒刑執行完畢出監；
    再因施用毒品案件，經臺灣高雄高分院以上訴字第1883號判
    處有期徒刑6 月確定，於97年8 月31日縮刑期滿執行完畢出
    監。詎其猶不知悛悔，竟分別基於施用第一級毒品海洛因犯
    意，先後實施下列犯行：
  (一)於98年6月4日下午8 時許，在其位於高雄市苓雅區○○○
      路44號11樓之2 住處內，以將海洛因摻水後再以針筒注射
      之方式，非法施用第一級毒品海洛因1次，嗣於同年月5日
      下午10時40分許，在高雄市苓雅區○○○路44號前為警盤
      檢，並當場扣得如附表編號1 所示第一級毒品海洛因1 包
      ，嗣徵得其同意後採尿送驗，結果呈現嗎啡陽性反應，而
      查悉上情。
  (二)又於98年6 月5日下午5時許，在其位於高雄市苓雅區○○
      ○路44號11樓之2 住處內，同以將海洛因摻水後再以針筒
      注射之方式，非法施用第一級毒品海洛因1 次，嗣於同年
      月6日0時5 分許，前往高雄市政府警察局前鎮分局定期採
      尿送驗，結果呈現嗎非、可待因陽性反應，進而查悉上情
      。
  (三)其後於98年6月23日下午1時許，在其上開住處內，同以將
      海洛因摻水後再以針筒注射之方式，非法施用第一級毒品
      海洛因1次，嗣於同日下午5時許，在高雄市○鎮區○○路
      與廣東街口為警盤查，並當場扣得附表編號2 所示第一級
      毒品海洛因1 包，嗣徵得其同意後採尿送驗，結果呈現嗎
      啡、可待因陽性反應，而查悉上情。
二、案經高雄市政府警察局苓雅分局、前鎮分局先後移送臺灣高
    雄地方法院檢察署檢察官偵查起訴。
    理  由
一、被告甲○○所犯係法定刑為死刑、無期徒刑、最輕本刑為3
    年以上有期徒刑以外之罪，於準備程序進行中被告就被訴事
    實為有罪陳述，由受命法官告知簡式審判程序要旨並聽取其
    與公訴人之意見，經被告同意適用簡式審判程序後，本院亦
    認無不得或不宜改依簡式審判程序進行之處，爰依刑事訴訟
    法第273 條之1 第1 項、第284 條之1 規定，本院合議庭裁
    定由受命法官獨任進行簡式審判程序，合先敘明。
二、上揭事實，業有麻藥、煙毒案件嫌疑人尿液採證代碼對照表
    、列管毒品人口尿液檢體採集送驗紀錄表、煙毒麻醉藥品犯
    罪嫌疑人尿液代碼與姓名對照表暨高雄市立凱旋醫院98年6
    月19日、98年6 月19日、98年7 月9 日濫用藥物尿液檢驗報
    告等各1 件在卷可稽；又扣得之白色粉末2 包，送請鑑定結
    果，俱含有第一級毒品海洛因成分，亦有卷附高雄市立凱旋
    醫院濫用藥物成品檢驗鑑定書2 份可查，復據被告於本院審
    理中坦認上情不諱，足徵其自白核與事實相符，堪予採信。
三、修正毒品危害防制條例就施用毒品者，只於「初犯」及「五
    年後再犯」2 種情形有其追訴條件之限制，即須於初犯經觀
    察勒戒或強制戒治釋放後，5 年內均無施用毒品之行為，始
    能認其前所實施之觀察勒戒或強制戒治已足遮斷毒癮，而得
    於5 年後再犯時，再適用初犯之規定，重行觀察勒戒程序。
    倘5 年內已經再犯，被依法追訴處罰，縱其第3 次（或第3
    次以上）施用毒品之時間在初犯釋放5 年以後，即與「5 年
    後再犯」之情形有別，且因已於「5 年內再犯」，顯見其再
    犯率甚高，原實施觀察勒戒或強制戒治，已無法收其實效，
    而無5 年遮斷效之存在，自無再經觀察勒戒及強制戒治之必
    要，得逕行追訴處罰（最高法院95年度第7 次、97年度第5
    次刑事庭會議決議參照）。是被告前有如事實欄所載之觀察
    、勒戒、強制戒治執行紀錄，並於執行完畢5 年內再犯施用
    毒品案件，經判處徒刑確定等情，有臺灣高等法院被告前案
    紀錄表1 份附卷可參，足認被告確於首次強制戒治執行完畢
    釋放後、5 年內再犯毒品危害防制條例第10條之施用毒品罪
    。職是，本件事證明確，被告犯行洵堪認定，均應依法論科
    。
四、查海洛因係毒品危害防制條例第2 條第2 項第1 款所定第一
    級毒品，依法不得持有、施用。是核被告甲○○所為，分別
    係違反毒品危害防制條例第10條第1 項施用第一級毒品罪。
    其各次施用第一級毒品海洛因前，分別持有海洛因之低度行
    為，應為施用之高度行為所吸收，均不另論罪。又被告先後
    涉犯施用第一級毒品罪3 次，彼此間犯意各別且行為互殊，
    應予分論併罰。又被告曾有如事實欄所載之前科，於97年8
    月31日執行完畢出監，有本院院內索引卡紀錄表報表、前揭
    臺灣高等法院被告前案紀錄表各1 份可按，其於有期徒刑之
    刑執行完畢後5 年內，再犯有期徒刑以上之本罪，為累犯，
    應依刑法第47條第1 項規定加重其刑。爰審酌被告前因施用
    毒品案件，經施以觀察勒戒、強制戒治後，已有多次如事實
    欄所載之再犯紀錄，並均經判處徒刑及執行完畢後，竟再為
    本件犯行，足見其惡習已深，且戒絕毒癮之意志不堅，未能
    體悟施用毒品對自己、家人造成之傷害及社會之負擔，自屬
    可議；惟念其於犯後態度良好，並能坦承犯行及施用毒品本
    質上係屬戕害自身健康之行為，尚未直接危害他人，反社會
    性程度應屬較低等一切情狀，分別量處如主文所示之刑，並
    定其應執行之刑，以資懲儆。
五、至扣案如附表所示第一級毒品海洛因2 包俱係查獲之毒品，
    且該包裝袋與其內毒品業已無法析離，應將之同視為毒品無
    訛，從而不問屬於犯人與否，爰依毒品危害防制條例第18
    條第1 項前段規定分別宣告沒收銷燬之。至鑑驗耗用之毒品
    既已滅失，自無庸宣告沒收銷燬。
據上論斷，應依刑事訴訟法第273 條之1 第1 項、第284之1 條、
第299 條第1項前段，毒品危害防制條例第10條第1 項、第18條第
1 項前段，刑法第11條、第47條第1 項、第51條第5 款、第9 款
，判決如主文。
本案經檢察官乙○○到庭執行職務。
中    華    民    國    98    年    10    月    14    日
                  刑事第十庭  法  官    呂明燕
以上正本證明與原本無異。
如不服本判決應於收受本判決後10日內向本院提出上訴書狀，並
應敘述具體理由，如未敘述上訴理由者，應於上訴期間屆滿後20
日內補提理由書狀於本院（均須按他造當事人之人數附繕本）「
切勿逕送上級法院」。
中    華    民    國    98    年    10    月    14    日
                              書記官   張琇晴
附錄本判決論罪之法條：
毒品危害防制條例第10條
施用第一級毒品者，處 6 月以上 5 年以下有期徒刑。
施用第二級毒品者，處 3 年以下有期徒刑。
附表：
┌──┬──────────────────┬────────────┐
│編號│扣案物品名稱、數量                  │      沒收依據          │
├──┼──────────────────┼────────────┤
│    │                                    │係查獲之毒品，應依毒品危│
│    │第一級毒品海洛因1包（驗前淨重0.053公│害防制條例第18條第1 項前│
│ 1  │克、驗後淨重0.043公克）             │段就被告98年6月4日所涉施│
│    │                                    │用第一級毒品罪刑以下諭知│
│    │                                    │沒收銷燬之              │
├──┼──────────────────┼────────────┤
│    │                                    │係查獲之毒品，應依毒品危│
│    │第一級毒品海洛因1包（檢驗前淨重0.058│害防制條例第18條第1 項前│
│ 2  │公克、驗後淨重0.047公克）           │段就被告98年6月23日所涉 │
│    │                                    │施用第一級毒品罪刑以下諭│
│    │                                    │知沒收銷燬之            │
└──┴──────────────────┴────────────┘


司法院資訊處製作；財團法人民間司法改革基金會備份。
